【裁判字號】    98,交上訴,50
【裁判日期】    990211
【裁判案由】    業務過失致死等
【裁判全文】
臺灣高等法院高雄分院刑事判決        98年度交上訴字第50號
上  訴  人
即  被  告  甲○○
選任辯護人  楊譜諺律師
上列上訴人因業務過失致死等案件，不服臺灣高雄地方法院98年
度交易字第28號中華民國98年6 月26日第一審判決（起訴案號：
臺灣高地方法院檢察署97年度偵字第29231 號），提起上訴，本
院判決如下：
     主  文
上訴駁回。
甲○○緩刑貳年。
     事  實
一、甲○○從事烤漆浪板業，平日駕駛7835-QR 號自小貨車作為
    載貨工具，係以駕駛為附隨業務之人。甲○○於民國97年10
    月9 日下午6 時19分許，駕駛上開自小貨車沿高雄縣鳳山巿
    國泰路二段內側快車道由西北往東南行駛，行經高雄縣鳳山
    巿臺灣高雄地方法院鳳山簡易庭前（下稱鳳山簡易庭）設有
    交通號誌管制之交岔路口，本應注意遵守紅燈號誌不得通行
    進入路口，且應注意車前狀況隨時採取必要之安全措施，當
    時天候晴、暮光、柏油路面、乾燥無缺陷、無障礙物、視距
    良好，又無不能注意之情事，竟未遵守紅燈號誌貿然前行進
    入路口，亦疏未注意穆家鴻騎乘H7R-600 號重型機車搭載丙○○、乙○○在該交岔路口自左方而來，甲○○因而撞擊穆
    家鴻駕駛之機車，致穆家鴻、丙○○、乙○○人車倒地，造
    成穆家鴻受有右側蜘蛛網膜下腔出血之傷害及丙○○受有右
    足內側踝骨折之傷害，乙○○亦受有右側創傷性硬腦膜下出
    血、右鎖骨骨折之傷害（乙○○部分已經撤回告訴）。嗣穆
    家鴻經送醫急救，延至97年10月13日下午2 時36分不治死亡
    。另甲○○於肇事後，於上開犯行被發覺前，主動向到場處
    理之警員鄭萬成、潘榮隆坦承肇事並接受裁判，因而查獲上
    情。
二、案經丙○○及穆家鴻之母丁○○○訴由高雄縣政府警察局鳳
    山分局報請臺灣高雄地方法院檢察署檢察官偵查起訴。
     理  由
一、上訴人被告甲○○（下稱被告）於上開時、地因業務駕車闖
    紅燈肇事致被害人穆家鴻死亡及被害人丙○○受傷之事實，
    業據證人乙○○於偵查中及證人丙○○於偵查、原審審理中
    結證明確（見偵查卷第9 、16頁、原審交易卷第34－37頁）
    ，證人傅志銘於偵查及原審審理中亦結證目擊被告駕車闖紅
    燈撞擊被害人穆家鴻駕駛機車等語明確（見偵查卷第9 頁、
    原審交易卷第38－41頁），復有國軍高雄總醫院診斷證明書
    、道路交通事故現場圖、道路交通事故調查報告表(一)(二)、現
    場照片、高雄縣政府警察局指揮中心受理110 報案紀錄單、
    臺灣高雄地方法院檢察署相驗筆錄、相驗屍體證明書、檢驗
    報告書在卷可稽（見警卷第14－15-1、19－27、32頁、相驗
    卷第38－45頁）；又被告亦坦承從事烤漆浪板業，平日駕駛
    7835-QR 號自小貨車作為載貨工具，並駕車闖紅燈肇事致被
    害人穆家鴻死亡及被害人丙○○受傷之情，核與上開證據相
    符，被告此部分自白即堪信為真正。再汽車行駛時，駕駛人
    應注意車前狀況，並隨時採取必要之安全措施；駕駛人駕駛
    汽車，應遵守道路交通標誌、標線、號誌之指示；  車輛面
    對圓形紅燈表示禁止通行，不得超越停止線或進入路口；道
    路交通安全規則第90條、第94條第3 項、道路交通標誌標線
    號誌設置規則第206 條第5 款第1 目分別訂有明文。被告考
    領有普通小型車駕照，當無不知上開規定之理，而依發生車
    禍當時天候晴、暮光、柏油路面、乾燥、無缺陷、無障礙物
    、視距良好，有道路交通事故調查表(一)足憑，復無不能注意
    之情事，被告竟貿然闖越紅燈進入路口及疏未注意車前狀況
    ，致撞擊被害人穆家鴻駕駛之機車，造成被害人穆家鴻死亡
    及被害人丙○○受傷，被告有過失責任自明，且被告之過失
    與被害人穆家鴻死亡及被害人丙○○受傷間有因果關係。從
    而，被告業務過失致人於死及受傷，事證明確，犯行堪以認
    定。
二、核被告所為，係犯刑法第276 條第2 項業務過失致人於死罪
    及同法第284 條第2 項前段之業務過失傷害罪。被告以一行
    為觸犯上開二罪名，為想像競合犯，應從一重之業務過失致
    人於死罪處斷。被告於肇事後，於犯罪被發覺前，主動向到
    場處理之警員鄭萬成、潘榮隆坦承肇事一節，業據證人蔡萬
    成、潘榮隆於原審審理中結證綦詳（見原審交易卷第42－43
    、45頁），符合自首要件，乃依刑法第62條規定減輕其刑。
三、原審認被告罪證明確，因而適用刑法第276 條第2 項、第28
    4 條第2 項前段、第55條、第62條、刑法施行法第1 條之1
    規定，並審酌被告以駕駛為附隨業務，對於行駛道路更需有
    高於一般人之注意，竟疏未注意車前狀況及交通號誌之指示
    ，逕行闖越紅燈，因此肇事，致被害人穆家鴻死亡及被害人
    丙○○受傷，過失情節非輕，所生損害至鉅，惟念其於肇事
    後留在現場未離開，事後亦與被害人穆家鴻之家屬、被害人
    丙○○調解等一切情狀，量處有期徒刑1 年6 月；另說明被
    告已與被害人乙○○於高雄縣鳳山市調解委員會成立調解，
    被害人乙○○亦表明不再追究，且經原審法院核定，有高雄
    縣鳳山市調解委員會調解書可按（見原審交易卷第61頁），
    依鄉鎮市調解條例第28條第2 項規定視為於調解成立時撤回
    告訴，本應依刑事訴訟法第303 條第3 款規定諭知不受理之
    判決，惟公訴人認此部分與被告前開論罪科刑部分有想像競
    合犯之裁判上一罪關係，故不另為不受理之諭知。其認事用
    法，核無不合，量刑亦屬允當。被告上訴意旨以量刑過重，
    指摘原判決不當，為無理由，應予駁回。又被告未曾因故意
    犯罪受有期徒刑以上刑之宣告，有被告前案紀錄表可憑，且
    被告犯後已與被害人丙○○及被害人穆家鴻家屬達成民事和
    解，有和解書及原審法院98年度審移調字第231 號調解程序
    筆錄附卷可佐（見本院卷第7 、39－40-1頁），其經此偵、
    審程序教訓，應知警惕，諒無再犯之虞，本院認所宣告之刑
    ，以暫不執行為適當，併諭知緩刑2 年，以勵自新。
據上論斷，應依刑事訴訟法第368 條、刑法第74條第1 項第1 款
，判決如主文。
本案經檢察官李門騫到庭執行職務。
中    華    民    國    99    年    2     月    11    日
                  刑事第八庭    審判長法  官  洪兆隆
                                      法  官  張盛喜
                                      法  官  郭玫利
以上正本證明與原本無異。
如不服本判決應於收受本判決後10日內向本院提出上訴書狀，其
未敘述上訴理由者，並得於提起上訴後10日內向本院補提理由書
狀（均須按他造當事人之人數附繕本）「切勿逕送上級法院」。
中    華    民    國    99    年    2     月    11    日
                                      書記官  梁美姿
附錄本判決論罪科刑法條
中華民國刑法第276條第2項：
從事業務之人，因業務上之過失犯前項之罪者，處5 年以下有期
徒刑或拘役，得併科3 千元以下罰金。
中華民國刑法第284條第2項：
從事業務之人，因業務上之過失傷害人者，處1 年以下有期徒刑
、拘役或1 千元以下罰金，致重傷者，處3 年以下有期徒刑、拘
役或2 千元以下罰金。

司法院資訊處製作；財團法人民間司法改革基金會備份。
